【裁判字號】    89,訴,1567
【裁判日期】    900406
【裁判案由】    建築法
【裁判全文】
臺北高等行政法院判決                            八十九年度訴字第一五六七號
                              .
    原      告  甲○
    訴訟代理人  丁○○
    被      告  臺北縣政府
    代  表  人  蘇貞昌縣長）.
    訴訟代理人  乙○○
    訴訟代理人  丙○○
右當事人間因建築法事件，原告不服內政部中華民國八十九年九月二十五日台（八九
）內訴字第八九０六０四九號再訴願決定，提起行政訴訟。本院判決如左：
    主  文
原告之訴駁回。
訴訟費用由原告負擔。
    事  實
甲、經過事實摘要：
  壹、行政處分之特定：
    一、作成之機關：台北縣政府工務局
    二、作成之案號：八八北工使（違）字第一二五二一號
    三、作成之時間：八十八年十月二十七日
    四、行政處分之內容：
      Ａ、事實經過：
        １、原告為坐落台北縣永和市○○路三一九巷三號建築物之所有權人。
        ２、其未經申請許可擅自於該址側增建建築物（加高圍牆高度及擴張占用面
            積，高度約為二．五公尺，總長度約十二公尺，三面分別為二公尺、七
            公尺、三公尺），而於八十八年十月間為被告機關發覺。
        ３、被告因此認定，原告擅自搭建之行為已符合建築法第二十五條規定，作
            出本件行政處分，命令執行強制拆除該違章建築。
      Ｂ、認定事實之證據：
          台北縣政府工務局違章建築拆除通知單一紙
      Ｃ、適用之法令：
        １、建築法第四條：
              本法所稱建築物，為定著於土地上或地面下具有頂蓋、樑柱或牆壁，
              供個人或公眾使用之構造物或雜項工作物。
        ２、建築法第七條：
              本法所稱雜項工作物，為‧‧、廣播塔、煙囪、圍牆、駁崁、高架遊
              戲設施、‧‧‧。
        ３、建築法第二十五條第一項：
              建築物非經申請直轄市、縣（市）（局）主管建築機關之審查許可並
              發給執照，不得擅自建造或使用或拆除。‧‧‧
        ４、建築法第八十六條第一項：
              擅自建造者，處以建築物造價千分之五十以下罰鍰，並勒令停工補辦
              手續；必要時得強制拆除其建築物。
        ５、違章建築處理辦法第二條：
              本辦法所稱之違章建築，為建築法適用地區內，依法應申請當地主管
              建築機關之審查許可並發給執照方能建築，而擅自建築之建築物。
  貳、原告受侵犯之權利：財產權
乙、兩造聲明：
  壹、原告訴之聲明：
      求為判決撤銷原處分（含一再訴願決定）。
  貳、被告訴之聲明：
      求為判決駁回原告之訴：
丙、原告指摘「行政處分具有違法性」部分，二造之主張：
  壹、原告方面：
    一、事實上認定：
      Ａ、對建築物之存在一事不爭執
      Ｂ、但主張興建時間在七十九年以前，而且在當時被告曾經表示要拆除系爭建
          築物，但後來沒有拆，即表示被告認定原告之建築物是合法的。
    二、法律適用上，違背法令：
      Ａ、本件建築物興建在七十九年以前，應有台灣省違章建築拆除認定基準第二
          條第九項（應為第九款）之適用。
      Ｂ、該法規雖經廢止，但原告依「從優」之法理，仍應有其適用。
  貳、被告方面：
    一、就原告主張「事實認定違法」者：
      Ａ、本件原告所有之合法房屋於六十四年興建，六十五年取得使用執照，系爭
          建築物也的確建在七十九年以前。
      Ｂ、但因為該違章建築物興建之始，高度即超過一．八公尺，因而不符合台灣
          省違章建築拆除認定基準第二條第九款之規定。
      Ｃ、被告因此在七十九年曾執行強制拆除，將該圍牆建築物拆至符合台灣省違
          章建築拆除認定基準第二條第九款規定之一．八公尺，現原告又加蓋至二
          公尺或二．五公尺，且擴張原有占用之面積範圍。
    二、就原告主張「法律適用違背法令」者：
      Ａ、本件被告機關為維護建築物合於建築法規之規定及使用，適用法規，依法
          予以處分並無違誤或有職權濫用之情形。
      Ｂ、原告主張該磚造圍牆符合臺灣省違章建築拆除認定基準第二條第九款規定
          ：「建造圍牆，其高度不超過一﹒八公尺，並未占用道路、騎樓地或防礙
          停車空間、公共排水、灌溉溝渠之使用者」云云。
      Ｃ、惟該認定基準業已於八十年一月十日廢止，且：
        １、被告機關所屬工務局於八十八年十月六日派員現場勘查，該圍牆高度約
            為二‧五公尺亦高於一‧八公尺，並拍照存證。
        ２、原告又未能檢具依法經申請取得許可之證照以實其說，且依據書證一、
            二等資料證實本案確屬違章建築無誤。
      Ｄ、另原告之系爭圍牆建築物又興建於防火間隔上，突出於建築線之外，有違
          建築法第五十一條之規定，被告亦得拆除。
    理  由
壹、兩造爭執之要點：
  一、事實認定上：
      本案兩造對於系爭坐落台北縣永和市○○路三一九巷三號建築物旁之增建建築
      物，屬違章建物一節並不爭執，惟原告主張：「該建築物早於七十九年以前即
      已興建，一直存在至今」等情。被告則主張：「該違章建物雖早已搭建，但已
      於七十九年間即因違章而遭強制拆除至符合規定之高度（一．八公尺），事後
      原告又再度增建至目前之高度，且擴張占用面積，占用到防火隔間，突出建築
      線之外」。
  二、法律適用上：
      原告主張本件建築物興建在七十九年以前，故應有台灣省違章建築拆除認定基
      準第二條第九項（應為第九款）之適用，而可以免申請許可，故不屬違章建物
      。被告則謂：上開行政命令已廢止，且原告新建之高度也已逾越上開行政命令
      原先許可之高度。
貳、本院之判斷：
  一、本件被告之事實主張，有其提出之照片及查報資料（含本案之檢舉資料）、拆
      遷資料（包括八十九年至八十年間之查報與拆遷資料）為證，應堪信為真實。
      原告雖否認其搭建之違章建物高度超過一．八公尺，且謂興建時間早於七十九
      年以前云云，卻未提出任何反證資料以推翻原告所提證據之證明力，自難加以
      採信。
  二、而原告主張增建系爭建物得免申請許可之行政命令即台灣省違章建築拆除認定
      基準，既已於八十一年一月十日，因其法源依據「違章建築處理辨法」經廢止
      ，亦併同廢止。原告又無法證明系爭增建之建築物興建在八十一年十月十日以
      前，則其主張依該行政命令得免申請許可而不構違章云云，自非可採。
  三、再退一步言之，原告之圍牆高度亦已逾越了上開行政命令所容許之高度，被告
      機關依查報結果進行拆除，亦無不當。
參、綜上所述，原處分所為拆除決定，並無不合，一再訴願決定遞予維持亦無違誤，
    原告徒執前詞，聲請撤銷，為無理由，應予駁回。
據上論結，本件原告之訴為無理由，爰依行政訴訟法第九十八條第三項前段，判決如
主文。
中      華      民      國     九十     年      四      月      六      日
                                  臺北高等行政法院  第五庭
                                            審判長  法  官  姜素娥
                                                    法  官  林文舟
                                                    法  官  帥嘉寶
右為正本係照原本作成。
如不服本判決，應於送達後二十日內，向本院提出上訴狀並表明上訴理由，如於本判
決宣示後送達前提起上訴者，應於判決送達後二十日內補提上訴理由書（須按他造人
數附繕本）。
中      華      民      國     九十     年      四      月      九      日
                                                    書記官  林麗美


司法院資訊處製作；財團法人民間司法改革基金會備份。
